【裁判字號】    98,聲減,198
【裁判日期】    980923
【裁判案由】    聲請減刑
【裁判全文】
臺灣臺中地方法院刑事裁定             98年度聲減字第198號
聲  請  人  臺灣臺中地方法院檢察署檢察官
受  刑  人  甲○○
上列受刑人因重利案件，已經判決罪刑確定，聲請人聲請減刑及
定其應執行之刑（98年度聲減字第172號），本院裁定如下：
    主  文
甲○○所犯如附表編號1所載之重利罪，減為如附表編號1所載之
刑，如易科罰金，以銀元佰元折算壹日。
其餘聲請駁回。
    理  由
一、聲請意旨略以：受刑人甲○○（下稱受刑人）因於94年7月
    19日犯如附表編號1所載之重利罪，經鈞院以95年度易字第
    1003號判處有期徒刑4月，緩刑3年確定在案。惟原宣告之緩
    刑業於98年7月15日經鈞院以98年度撤緩字第149號宣告撤銷
    緩刑，並於98年8月13日確定。又受刑人所犯如附表編號1至
    編號15所載之重利罪，其犯罪時間均在中華民國96年4月24
    日以前，合於減刑條件，聲請予以減刑，並諭知易科罰金之
    折算標準後，再與受刑人所犯如附表編號2至編號34所載各
    已減刑及不予減刑之餘罪，定其應執行之刑，並諭知易科罰
    金之折算標準等語。
二、按修正後刑法第2條第1項規定：「行為後法律有變更者，適
    用行為時之法律。但行為後之法律有利於行為人者，適用最
    有利於行為人之法律」。受刑人行為後，刑法第41條業於94
    年2月2日總統令修正公布，並於95年7月1日施行。刑法第41
    條於95年7月1日修正施行後之規定為：「犯最重本刑為5年
    以下有期徒刑以下之刑之罪，而受6個月以下有期徒刑或拘
    役之宣告者，得以新臺幣1千元、2千元或3千元折算1日，易
    科罰金。但確因不執行所宣告之刑，難收矯正之效，或難以
    維持法秩序者，不在此限。前項規定於數罪併罰，其應執行
    之刑未逾六月者，亦適用之」。修正前之該條規定則為：「
    犯最重本刑為5年以下有期徒刑以下之刑之罪，而受6個月以
    下有期徒刑或拘役之宣告，因身體、教育、職業、家庭之關
    係或其他正當事由，執行顯有困難者，得以1元以上3 元以
    下折算1日，易科罰金。但確因不執行所宣告之刑，難收矯
    正之效，或難以維持法秩序者，不在此限。併合處罰之數罪
    ，均有前項情形，其應執行之刑逾6月者，亦同」。又受刑
    人行為時之易科罰金折算標準，修正前罰金罰鍰提高標準條
    例第2條（現已刪除）規定，就其原定數額提高為100倍折算
    1日，則本件受刑人行為時之易科罰金折算標準，應以銀元
    300元折算1日，經折算為新臺幣後，應以新臺幣900元折算
    為1日。經比較修正前後之規定，以95年7月1日修正公布施
    行前之規定，較有利於受刑人，應依刑法第2條第1項前段，
    適用該次修正前刑法第41條第1項前段及修正前罰金罰鍰提
    高標準條例第2條規定，定其折算標準。又修正前刑法第41
    條第2項規定併合處罰之數罪，均有得易科罰金之情形，其
    應執行之刑逾6月者，亦可適用易科罰金之轉向處分，惟修
    正後刑法第41條第2項則限於應執行刑未逾6月者方得適用，
    自亦以修正前之規定較有利於受刑人。
三、次按犯罪在中華民國96年4月24日以前者，除本條例另有規
    定外，有期徒刑，減其刑期二分之一；緩刑或假釋中之人犯
    ，於本條例施行之日起，視為已依前項規定減其宣告刑，毋
    庸聲請裁定減刑。但經撤銷緩刑之宣告或假釋者，仍應依本
    條例規定聲請裁定減刑。中華民國九十六年罪犯減刑條例第
    2 條第1項第3款、第2項但書均定有明文。經查，本件受刑
    人所犯如附表編號1所載之重利罪，業經本院判處有期徒刑4
    月、緩刑3年確定，並經本院以98年度撤緩字第149號撤銷緩
    刑等情，此有本院宣示判決筆錄、刑事裁定及臺灣高等法院
    被告前案紀錄表各1件附卷可稽。茲檢察官以受刑人所犯如
    附表編號1所載之重利罪，其犯罪時間在96年4月24日以前，
    合於上開減刑條件，聲請予以減刑，並諭知易科罰金之折算
    標準，核屬正當，應予准許。
四、又聲請意旨另以受刑人所犯如附表編號2至編號15所載之重
    利罪，其犯罪時間均在中華民國96年4月24日以前，合於減
    刑條件，聲請予以減刑，並諭知易科罰金之折算標準等語，
    惟查：受刑人所犯如附表編號2至編號15所載之重利罪部分
    ，其犯罪時間固均在中華民國96年4月24日以前，惟如附表
    編號2至編號5所載之重利罪部分因與受刑人所犯附表編號1
    所載之重利罪之犯罪時間密接，方法相同，復觸犯同一罪名
    ，顯然具有修正前刑法連續犯之裁判上一罪關係，而為前案
    （即本院95年度易字第1003號判決）裁判效力所及，業經本
    院97年度簡上字第987號諭知免訴判決，並於98年6月2日確
    定在案，有該案刑事判決、臺灣高等法院被告前案紀錄表各
    一份附卷可稽，則受刑人所犯附表編號2至編號5所載之各罪
    既經為免訴之判決，即無該條例減刑規定之適用，聲請人此
    部分（就附表編號2至編號5所載之罪聲請減刑）之聲請，於
    法不合，應予駁回。另附表編號6至編號15所載之重利各罪
    ，業經本院97年度簡上字第987號判決中已依法予以減刑，
    聲請人再為請求減刑，亦有未合，應予駁回。
五、聲請意旨另以：受刑人所犯如附表編號1至編號15所載之罪
    ，均符中華民國九十六年罪犯減刑條例規定，聲請鈞院減刑
    後，再與附表編號2至編號34所載之罪，定應執行之刑並諭
    知易科罰金之標準等語，惟查，裁判確定前犯數罪者，併合
    處罰之，數罪併罰有2裁判以上者，依刑法第51條之規定定
    其應執行之刑，刑法第50條、第53條定有明文。查受刑人所
    犯如附表編號1所載之罪之判決確定日期為95年6月8日，而
    其所犯如附表編號6至編號34所載各罪之犯罪時間均非於附
    表編號1所載之罪之裁判確定前即95年6月8日前所犯，並不
    符上開刑法數罪併罰規定，本院無從合併定應執行之刑，核
    其聲請與上開刑法數罪併罰規定不符，亦應予駁回。
六、末按附表編號6至編號34所載之各罪，業經本院於98年5月14
    日以97年度簡上字第987號判決諭知應執行有期徒刑5月在案
    ，是聲請人聲請本院就附表編號2至編號34所載之各罪再定
    應執行之刑，亦應予以駁回。
七、爰依中華民國九十六年罪犯減刑條例第2條第1項第3款、第
    2條第2項但書、第8條第1項，修正前刑法第41條第1項，刑
    法施行法第1條之1第1項、第2項前段、修正前罰金罰鍰提高
    標準條例第1條前段、第2條，裁定如主文。
中    華    民    國    98    年    9    月    23    日
                    刑事第一庭  法  官  何志通
以上正本證明與原本無異。
如不服本裁定，應於收受送達後5日內向本院提出抗告狀。（應
附繕本）
                                書記官  黃麗鈺
中    華    民    國    98    年    9    月    23    日


司法院資訊處製作；財團法人民間司法改革基金會備份。
